【裁判字號】    98,交聲,124
【裁判日期】    980120
【裁判案由】    聲明異議
【裁判全文】
臺灣高雄地方法院交通事件裁定         98年度交聲字第124號
原處分機關  高雄市政府交通局
異  議  人
即受處分人  甲○○
上列異議人因違反道路交通管理處罰條例案件，不服高雄市政府
交通局中華民國97年12月22日所為之處分（原處分案號：高市交
裁字第裁32–BO0000000 號），聲明異議，本院裁定如下：
    主  文
異議駁回。
    理  由
一、原處分意旨略以：異議人即受處分人甲○○於民國97年10月
    28日上午10時許，駕駛未領有牌照之車身號碼WBAHD61040BK
    18713 號之汽車，並使用他車牌照1468-NZ ，在高雄市○○
    路、英雄路口，為警當場以其違反道路交通管理處罰條例第
    12條第1 項第1 款、第5 款之規定掣單舉發，爰分別裁處罰
    鍰新臺幣（下同）3,600 元、5400元，共9,000 元，並依該
    條例同條第2 項之規定沒入車輛；而警舉發時誤填併裝車行
    駛道路，以致於裁決時誤植為該條例同條第1 項第2 、5 款
    及第2 項，應予更正等語。
二、聲明異議意旨略以：異議人係自香港合法進口上開BMW 千禧
    年紀念版零件車自行組裝後，僅作為收藏用途，純個人興趣
    及喜好，一時於上揭時間因急事外出，才不得已將另一輛故
    障待修車號1468-NZ 之車牌懸掛至此部而行駛之，對於違規
    受罰鍰處罰欣然接受，然人民財產權受憲法保障，俾能實現
    個人自由發展與人格尊嚴，沒入該車已不符合比例原則，且
    異議人不諳法令，按其情節，得減輕或免除處罰，爰請求撤
    銷原裁定，另為適合之處分等語。
三、按汽車有「未領用牌照行駛」、「拼裝車輛未經核准領用牌
    證行駛」、「使用他車牌照行駛」等情形，處汽車所有人3,
    600 元以上10,800以下罰鍰，並禁止其行駛；前項第1 款未
    領用牌照行駛中屬「未依公路法規定取得安全審驗合格證明
    」，及第2 款「拼裝車」之車輛並「沒入」之，道路交通管
    理處罰條例第12條第1 項第1 、2 、5 款及第2 項分別定有
    明文。又汽車所有人就進口車輛申請新領牌照登記應繳驗海
    關進口與貨物稅完稅證明書、出廠證明，且應符合交通部規
    定之安全檢驗標準，並應經車輛型式安全檢測及審驗合格，
    取得安全審驗合格證明書，始得辦理登記、檢驗、領照，個
    人就進口車申請車輛型式安全檢測之資格以完成車為限，道
    路交通安全規則第17條第1 項第3 款、第2 項及車輛型式安
    全審驗管理辦法第5 、6 條亦分別定有明文。是以人民之財
    產權固為憲法第15條明定應予保障，然憲法第23條復明文揭
    櫫立法機關為防止妨礙他人自由、避免緊急危難、維持社會
    秩序或增進公共利益所必要時，非不得依比例原則在立法價
    值衡量上以法律限制之，立法者既已衡量公共利益與私人財
    產利益後，認未依公路法規定取得安全審驗合格證明之車輛
    及未經核准領用牌證之拼裝車輛，倘行駛之，將對公共安全
    有重大危害，「應」課以沒入處罰之效果，明文揭櫫於上揭
    法律，自與憲法價值之比例原則並無違背，行政機關執行法
    律當受此項立法規定限制，不容恣意為非法裁量。而關於「
    拼裝車」之解釋，就字面文義，乃指「拼湊組裝」之車輛，
    此種車輛未經主管機關核准並領用牌照之前，亦禁止在道路
    上行駛，究其立法目的，當係因其在駕駛使用上之安全性堪
    慮，故有禁止必要，是應本此規範意旨為合目的之解釋。查
    各型量產車於正式出廠上市○○○○○段，其機電、引擎、
    動力傳輸、車身結構等各部系統均經原廠縝密精心之設計，
    再以系統整合之方式，詳為計算、測試、調校各系統於組合
    整車中之調諧性及合適度，其目的在使各部系統經組裝成車
    之後，均能發揮原先設計之最佳性能外，更在使各部系統之
    運轉功率及輸力負苛之許容性或耐受度，彼此間緊密配合，
    相互調諧為用，而無倚輕倚重之失衡現像，以確保將來量產
    上市之「整車」於使用上之安全性。非由合格正式車廠所設
    計、製造出廠之車輛或在原廠車上任意改裝非屬原廠設計規
    範或容許代換之零件，因其整車結構並不曾或更動後未再經
    原廠之嚴謹檢測及調校，使用上具有潛在之危險性，此二種
    車輛均屬所謂之「拼裝車」，至若將原廠車完全拆解後，再
    以原車或原設計規範容許代換之零件重行組裝成車，並未更
    動或破壞「整車」既有設計之系統調諧性及合適度，則仍屬
    原廠車而非「拼裝車」。綜上，所謂「拼裝車輛」，應指改
    變原廠車輛系統設計，或就車輛重要結構部分以其他零件拼
    湊組裝，而足以影響車輛性能或使用上安全性之車輛而言，
    若自行以原廠設計及零件組裝而成，不影響原有系統整合、
    重要結構及安全性能者，當非「拼裝車輛」，至於來歷不明
    之車輛，與「拼裝車輛」應屬二事，尚不得以車輛來歷不明
    ，即推認數「拼裝車輛」，而逸脫「拼裝車」可能之文義範
    圍（臺灣高等法院高雄分院96年度交抗字第137 號裁定意旨
    參照）。
四、經查：
(一)異議人於97年10月28日上午10時許，駕駛未領有牌照之車身
    號碼WBAHD61040BK18713 號之汽車，並使用他車牌照1468-N
    Z ，在高雄市○○路、英雄路口，為警以其有未領用牌照行
    駛及使用他車牌照行駛之行為，掣單舉發之違規事實，有高
    雄市政府交通局97年12月9 日高市交裁字第0970057538號函
    、高雄市政府警察局交通警察大隊97年12月3 日高市警交三
    字第0970032662號函、異議人97年11月10日交通違規陳述單
    及查詢單、高雄市政府警察局97年10月28日舉發異議人「將
    1468-NZ 牌照供他車使用行駛道路」之高市警交字第B00000
    000 號、舉發異議人「駕駛車身號碼WBAHD61040BK車輛時使
    用1468 -NZ牌照與未領用牌照行駛道路」之高市警交字第B0
    0000000 號違反道路交通管理事件通知單、1468-NZ 車籍資
    料查詢各1 紙附卷可稽（見本院卷第6 至12、25頁），復為
    異議人所自承，足證異議人有「未領用牌照行駛」及「使用
    他車牌照行駛」之違規事實，堪信為真。
(二)異議人於違規時駕駛之上開車輛係自香港進口德國車廠BMW
    千禧年紀念版汽車零件後，由異議人在臺灣自行組裝而成，
    平常供異議人收藏紀念用，並非異議人進口之完成車等情，
    有與該車車身號碼相同之92年進口報單1 紙附卷可憑，且為
    異議人自承明確（見本院卷第26頁），堪信為真實。而BMW
    係世界知名合格車廠，其機電、引擎、動力傳輸、車身結構
    等各部系統均經縝密精心之設計，異議人僅進口零件後，依
    其車廠所設計、製造之零件做組裝，未變更整車結構，或破
    壞「整車」既有設計之系統調諧性及合適度，依照前揭法條
    意旨之說明，仍屬原廠車而非「拼裝車」。準此，尚難認為
    異議人有「拼裝車輛未經核准領用牌證行駛」之違規事實。
(三)惟異議人自承該車係其個人進口零組件後，自行組裝而成，
    並非進口完成車，復未提出車輛海關進口、貨物稅完稅證明
    、出廠證明等資料，此有本院公務電話記錄查詢表2 紙附卷
    可稽（見本院卷第21、29頁），足見該車當初確係以零件進
    口，而進口之零組件或自行組裝之車輛，均不符得申請車輛
    型式安全審驗之要件，前揭車輛型式安全審驗管理辦法第5
    、6 條均已明文在案，此復為異議人所自承明確，是異議人
    並未取得安全審驗合格證明一事，堪以認定。從而，異議人
    除前開違規事實外，另有行駛未依規定取得安全審驗合格證
    明車輛之事實，依照上揭法條意旨說明，應課以道路交通管
    理處罰條例第12條第2 項沒入車輛之處罰。
(四)異議人雖以前詞置辯，稱其不諳法令，僅一時急著外出才行
    駛，按其情節，得減輕或免除處罰等語。然行駛未依公路法
    規定取得安全審驗合格證明之車輛，對公共安全有重大危害
    ，「應」課以沒入處罰之效果，既已明文於上揭法律，本件
    異議人明知該車未經審驗，不得行駛，猶駕駛上開車輛，已
    對公共安全造成危險，復查無何情輕法重情形，行政機關自
    不能恣意為非法裁量予以減輕或免除處罰，是原處分機關所
    為處分於法適當，亦無違憲法保障人民財產權之本旨，異議
    人所辯則委不可採。
(五)從而，本件異議人舉發當時確係未領有牌照、使用他車牌照
    而行駛該車輛，且該車輛未經安全審驗合格，原處分機關爰
    依道路交通管理處罰條例第12條第1 項第1 款、第5 款之規
    定，分別裁處罰鍰3,600 元、5400元，共9,000 元，並依該
    條例同條第2 項之規定沒入車輛，於法核無不合，處分亦屬
    適當，異議人之異議為無理由，應予駁回。
五、至於原處分裁決書雖載違規事實為「拼裝車輛，未經核准領
    用牌證行駛」，及簡要理由欄記載依據道路交通管理處罰條
    例「第12條第1 項第2 款」，惟上開高雄市政府警察局97年
    10月28日高市警交字第B00000000 號違反道路交通管理事件
    通知單原記載「拼裝車輛，未經核准領用牌證行駛」之字樣
    ，於舉發時業已更正為「未領用牌照行駛道路」，此觀前揭
    高市警交字第B00000000 號舉發違規通知單自明，故原處分
    機關係因公路監理系統尚未更正，以致於錯誤引用法條，此
    部分錯誤記載並不影響依道路交通管理處罰條例第12條第2
    項規定將車輛沒入之結果，無礙於原處分意旨，是難認原處
    分有難以維持之瑕疵，併予敘明（臺灣高等法院高雄分院88
    年度交抗字第31號理由欄第三段參照）。
六、據上論斷，應依道路交通案件處理辦法第19條，裁定如主文
    。
中    華    民    國    98    年    1     月    20    日
                  交通法庭  法  官   李俊霖
以上正本證明與原本無異。
如不服本裁定，應於收受送達後5 日內向本院提出抗告狀。
中    華    民    國    98    年    1     月    23    日
                            書記官   武凱葳


司法院資訊處製作；財團法人民間司法改革基金會備份。
